臺灣臺北地方法院刑事判決　　　　　　 94年度交易字第335號
公　訴　人　臺灣臺北地方法院檢察署檢察官
被　　　告　丙○○
輔　佐　人
即被告之子　丁○○
上列被告因業務過失傷害案件，經檢察官聲請以簡易判決處刑（
94年度偵字第9299號），本院台北簡易庭認不宜以簡易判決處刑
，移送本院改依通常程序審理，判決如下：
    主    文
丙○○從事業務之人，因業務上之過失傷害人，處拘役伍拾伍日
，如易科罰金，以參佰元折算壹日。
    事    實
一、丙○○係計程車司機，為從事駕駛業務之人，於民國94年2
    月2日上午7時50分許，駕駛車牌號碼8M-289號營業用小客車
    ，沿台北市○○○路南往北方向第五車道行駛，行經速限50
    公里之敦化北路與八德路口，欲右轉八德路時，本應注意汽
    車行駛至交岔路口，其行進、轉彎，應依規定，四車道以上
    或同向二車道道路欲右轉時，應距交岔路口三十公尺前換入
    外側車道或右轉車道，而依當時情形雖係雨天，惟日間自然
    光線、市區道路○路面鋪設柏油、無缺陷、無障礙物、視距
    良好等情狀，並無不能注意之情事，竟疏未注意先駛入外側
    車道，即貿然右轉，於車身尚橫斜於外側第六車道時，適有
    同向由乙○○騎乘車牌號碼KIR-859號重型機車，以時速60
    公里超速行駛於外側第六車道，因見狀閃避不及，致所騎乘
    之前開機車前車頭與丙○○駕駛之上開營業用小客車右後車
    身擦撞而肇事，使乙○○人車倒地，受有頭部外傷、右膝擦
    傷（3乘3平方公分）、身體多處鈍挫傷（右手肘3乘4平方公
    分、右腰4乘5平方公分）之傷害。丙○○於肇事後，在未被
    有偵查犯罪職權之公務員發覺前，主動向據報前往處理車禍
    之台北市政府警察局松山分局交通分隊員警坦承為肇事人，
    而自首犯罪並接受裁判。
二、案經乙○○訴由台北市政府警察局松山分局報告台灣台北地
    方法院檢察署檢察官偵查聲請以簡易判決處刑，本院改依通
    常程序審理。
    理    由
一、訊據被告丙○○固坦承於前揭時、地駕駛上開營業用小客車
    行駛至肇事地點，與告訴人乙○○所騎乘上開重型機車發生
    擦撞之事實，惟矢口否認有何業務過失傷害犯行，辯稱：是
    告訴人撞其本人，告訴人也有過失，其有一點過失，但當時
    告訴人沒有受傷，之後才說他受傷云云。經查：
（一）前揭事實，業據證人即告訴人於本院審理時證訴綦詳，並
      有道路交通事故現場圖、台北市政府警察局松山分局交通
      分隊道路交通事故補充資料表、交通事故談話紀錄表、道
      路交通事故調查報告表各一份、告訴人機車照片十幀（見
      偵字第9299號卷第19至23頁、第27至33頁）在卷可稽。
（二）按汽車行駛至交岔路口，其行進、轉彎，應依規定，四車
      道以上或同向二車道道路，欲右轉彎時，應距交岔路口三
      十公尺前換入外側車道或右轉車道，道路交通安全規則第
      102條第1項第5款前段定有明文；被告既持有合格之職業
      小型車駕駛執照，已經載明於卷附道路交通事故調查報告
      表（見同上偵卷第33頁），自應注意及此。而依當時情形
      ，並無不能注意之情事，詎被告竟疏未注意先駛入外側車
      道，即貿然右轉，而生本件事故，其於本院審理時亦自承
      其有過失（見本院94年10月20日筆錄第12頁），是被告就
      本件事故之發生負有過失甚為明確。台灣台北地方法院檢
      察署檢察官並將本件事故發生之原因送請台北市車輛行車
      事故鑑定委員會鑑定結果，亦認被告在多車道右轉未先駛
      入外側車道為本件事故之肇事主因，是車輛行車事故鑑定
      委員會經檢察官送請鑑定，亦同本院前開見解，有該會94
      年5月11日北鑑審字第09430130400號函附之鑑定意見書一
      份在卷足佐。而依道路交通安全規則第93條第1項第1款規
      定，行車速度在市區道路，時速不得超過50公里；本件告
      訴人於警詢時自承時速約60公里（見同上偵卷第30頁），
      其超速行駛致與被告發生擦撞，就本件車禍之發生亦有過
      失，前揭車輛行車事故鑑定委員會鑑定意見亦同此見解，
      認告訴人涉嫌超速行駛係肇事次因，然仍不能據此解免被
      告疏失之責，應予敘明。
（三）再告訴人受有頭部外傷、右膝擦傷（3乘3平方公分）、身
      體多處鈍挫傷（右手肘3乘4平方公分、右腰4乘5平方公分
      ）之傷害乙節，亦有其於事故發生當日即94年2月2日前往
      三軍總醫院附設民眾診療服務處就診之診斷證明書一紙附
      卷可考（見同上偵卷第18頁）。被告雖陳稱告訴人當時未
      受傷，未立即就醫云云；惟告訴人係事故發生當日即94年
      2月2日晚間9時25日至三軍總醫院附設民眾診療服務處就
      診，雖未立即於事故發生時即同日上午7時50分後就診，
      然其於本院審理時已陳明：其係軍人，當時趕著回部隊收
      假，所以沒有馬上就醫等語；且告訴人於交通事故發生時
      即向現場處理警員表示其受傷，並經警員記載告訴人傷勢
      於道路交通事故補充資料表上，且附記告訴人「（自行就
      醫）」等情，業據證人即現場處理警員曾盛君於本院審理
      時證述屬實（見本院94年10月20日筆錄第6頁），並有上
      開台北市政府警察局松山分局交通分隊道路交通事故補充
      資料表附卷可稽（見同上偵卷第28頁），足見告訴人確因
      本件交通事故受有如事實欄所載之傷害，尚非嗣後杜撰。
      被告雖舉證人即當時在場之計程車司機甲○○欲證明告訴
      人並無受傷；惟事故發生時係冬天，證人甲○○於本院審
      理時已陳稱：當時大家都穿長袖、長褲等語，衡以告訴人
      之傷勢多位於衣物遮蔽之處，證人是否能當場查看得知告
      訴人有無受傷，已有疑問，且證人甲○○於本院審理時僅
      證稱：其當時有問被告告訴人有無受傷，被告說沒有等語
      ，足見係被告向證人表示告訴人未受傷，而告訴人本人並
      未向證人表示自己未受傷，是證人甲○○之證詞尚難作為
      有利被告之證據，被告上開所辯告訴人未受傷云云，亦無
      足採。是被告過失行為與告訴人前述傷害間，顯有相當因
      果關係。
（四）綜上所述，被告確有因前開過失致告訴人受傷之事實至為
      明確，其雖以前揭情詞置辯，顯不足採。本件事證明確，
      被告犯行堪予認定。
二、被告於本件車禍發生時係駕駛營業用小客車為業之計程車司
    機，為被告所是認，為從事業務之人。核被告所為，係犯刑
    法第284條第2項前段因業務過失傷害人罪。又被告肇事後，
    於警員前往現場調查、處理時，不逃避接受裁判而當場向警
    員自首，承認為肇事人而願接受裁判，有台北市○○○○○
    道路交通事故肇事人自首情形記錄表在卷足憑（見同上偵卷
    第34頁），合於自首之要件，應依刑法第62條前段規定，減
    輕其刑。爰審酌被告並無前科，有台灣高等法院被告前案紀
    錄表可參，素行尚稱良好，及其過失之程度，告訴人受有事
    實欄所載之傷害，惟告訴人亦有過失，然迄未賠償告訴人所
    受損害，及其生活狀況、智識程度等一切情狀，量處如主文
    所示之刑，並諭知易科罰金之折算標準。
據上論斷，應依刑事訴訟法第452條、第299條第1項前段，刑法
第284條第2項前段、第62條前段、第41條第1項前段，罰金罰鍰
提高標準條例第1條前段、第2條，判決如主文。
本案經檢察官黃于真到庭執行職務。
中　　華　　民　　國　　94　　年　　11　　月　　10　　日
　　　　　　　　　刑事第七庭 審判長法　官　梁耀鑌
                                   法  官  蔡守訓
                                   法  官  蕭清清
上正本證明與原本無異。
如不服本判決，應於判決送達後10日內向本院提出上訴狀。
　　　　　　　　　　　　　　　　   書記官　劉麗英
中　　華　　民　　國　　94　　年　　11　　月　　10　　日
附錄本案論罪科刑法條全文
刑法第284條
因過失傷害人者，處六月以下有期徒刑、拘役或五百元以下罰金
，致重傷者，處一年以下有期徒刑、拘役或五百元以下罰金。
從事業務之人，因業務上之過失傷害人者，處一年以下有期徒刑
、拘役或一千元以下罰金，致重傷者，處三年以下有期徒刑、拘
役或二千元以下罰金。
